臺灣新竹地方法院民事簡易判決　　　　100年度竹簡字第266號
原　　　告　陳景文
被　　　告　王萬爐
上列當事人間清償借款等事件，本院於民國100年7月14日辯論終
結，判決如下：
    主      文
被告應給付原告新臺幣壹拾壹萬元，及自民國一百年四月十三日
起至清償日止，按週年利率百分之五計算之利息。
原告其餘之訴駁回。
訴訟費用由被告負擔百分之四十七，餘由原告負擔。
本判決第一項得假執行。
    事實及理由
壹、程序部分：
一、本件原告原係向本院聲請核發支付命令，惟被告業於法定期
    間內提出異議，依據民事訴訟法第519條第1項規定，即應以
    原支付命令之聲請視為起訴。
二、按訴狀送達後，原告不得將原訴變更或追加他訴，但擴張或
    減縮應受判決事項之聲明者，不在此限，民事訴訟法第255
    條第1項第3款定有明文。查本件原告起訴時原係請求被告應
    給付原告新臺幣（下同）24萬5,000元，及其中12萬5,000元
    自民國（下同）93年12月5日起，其中12萬元自96年2月18日
    起，均至清償日止，按年息百分之5計算之利息；嗣於訴訟
    程序進行中變更聲明為：被告應給付原告23萬5,000元，及
    自支付命令狀送達翌日起至清償日止，按年息百分之5計算
    之利息，核係屬減縮應受判決事項之聲明，參酌前揭規定，
    應予准許。
貳、實體部分：
一、原告主張：
（一）緣被告分別於93年11月及96年2月間，向原告各借款12萬
      5,000元及12萬元，以作為週轉之用，並分別簽立借據及
      本票為憑，另約定以上開本票所載到期日作為清償期限。
      詎清償期屆至後，被告均未履行，屢經催討，迄未還清，
      為此爰依法提起本件訴訟。
（二）被告自97年間才陸續還款，曾給付原告消費券1千500元或
      2千元，還有2、3千元不等，共還3、4次，合計償還約1萬
      元本金，原告均有簽收據予被告。原告最後一次聯絡被告
      為去年8、9月間，被告原本答應還5千元，後又稱沒錢，
      原告遂詢問被告是否有喇叭可以出售抵債，原告願幫忙找
      銷售管道，惟被告卻直接將一對喇叭寄放在洪大明律師事
      務所稱要抵5千元，原告並未同意。另93年間借款之借據
      原本找不到，只有影本。
（三）為此聲明：被告應給付原告23萬5千元，及自支付命令狀
      送達翌日起至清償日止，按週年利率百分之5計算之利息
      。
二、被告對於原告提出之96年借款之借據原本1紙及本票原本2紙
    形式上真正並不爭執，惟以：伊於93年間向原告借款12萬5
    千元，當時約定利息為每10天20分利，即每10萬元10天2萬
    元之利息，借了大約1個月即以現金將本利都還清，惟當時
    因一時疏忽未將借據要回，原告亦有可能僅憑借據影本即向
    法院提告。又伊於96年間向原告借款2次，一次借8萬元，一
    次借4萬元，均未約定利息，伊陸陸續續有給原告2、3千元
    利息，但本金未還，另伊於半年前曾拿一對喇叭給原告抵債
    ，市價約1萬2千元，應可抵6千元。如伊未還清93年間之借
    款，原告於96年間不可能會再借錢予伊等語置辯。並聲明：
    原告之訴駁回。
三、本院之判斷：
（一）原告主張前揭之事實，業據提出93年借款之借據影本1紙
      、96年借款之借據原本1紙及本票原本2紙為證，而被告對
      於原告提出之96年借款之借據原本1紙及本票原本2紙形式
      上真正並不爭執，惟以前揭情詞置辯。經查：
  １、原告主張被告於93年間向其借款12萬5千元迄今未還之部
      分：
      按請求履行債務之訴，原告就其所主張債權發生原因之事
      實，固有舉證之責任，若被告自認此項事實而主張該債權
      已因清償而消滅，則清償之事實，應由被告負舉證之責任
      ，固有最高法院28年上字第1920號判例意旨可資參照。惟
      「事實有常態與變態之分，其主張常態事實者無庸負舉證
      責任，反之，主張變態事實者，則須就其所主張之事實負
      舉證責任」，亦有最高法院86年度台上字第891號裁判意
      旨供參。本件原告固不否認曾於93年間向被告借款12萬5
      千元，惟辯稱其已清償，原告僅憑借據影本即向本院提告
      云云。查原告主張被告於93年間向其借款12萬5千元未償
      等情，固於支付命令聲請狀檢附借據影本1紙為證，惟本
      院命其提出原本，迄言詞辯論終結前原告始終未能提出，
      堪認借據原本已然滅失而不存在。按以金錢出借他人並要
      求債務人出具借據，債權人通常會謹慎保管借據以為借款
      憑證，於債務清償完畢後，借據方會由債務人索回或撕毀
      作廢，以免債權人重覆催討。本件借貸金額高達12萬5千
      元，如被告無清償事實，衡情原告當會謹慎保管借據，豈
      有僅保留借據影本而無原本之理？參以原告亦不否認其於
      96年2月間復出借4萬元、8萬元予原告，倘若被告就93 年
      間之債務近3年分文未償，原告焉可能再輕易出借，此顯
      與常理不符，是被告辯稱前開借款業已清償等語，應堪採
      信。原告此部分之主張，應無理由。
  ２、原告主張被告於96年間向其借款12萬元，屆期後僅於97年
      起陸續還款1萬元本金之部分：
      原告就此部分之主張，業據提出與所述相符之96年借款之
      借據原本1紙及本票原本2紙為證，且為被告所不爭執，自
      堪信原告此部分之主張為真。
（二）按消費借貸者，謂當事人一方移轉金錢或其他代替物之所
      有權於他方，而約定他方以種類、品質、數量相同之物返
      還之契約；給付有確定期限者，債務人自期限屆滿時起，
      負遲延責任；遲延之債務，以支付金錢為標的者，債權人
      得請求依法定利率計算之遲延利息；應付利息之債務，其
      利率未經約定，亦無法律可據者，週年利率為百分之五，
      民法第474條第1項、第229條第1項、第233條第1項、第
      203條定有明文。本件被告於96年間向原告借款12萬元，
      未約定利息，惟屆期後僅於97年起陸續還款1萬元本金，
      迄今尚欠11萬元未清償等情，已如前述，從而，原告基於
      消費借貸之法律關係，請求被告給付原告11萬元，及自支
      付命令狀送達翌日即100年4月13日起至清償日止，按週年
      利率百分之5計算之利息，即屬有據，應予准許；逾此範
      圍之部分，則屬無據，應予駁回。
四、本件判決之基礎已臻明確，兩造其餘之攻擊、防禦方法及舉
    證，核與判決結果無影響，爰不一一予以論列，併此敘明。
五、本件係依民事訴訟法第427條第1項適用簡易訴訟程序所為被
    告部分敗訴之判決，就被告敗訴部分，應依職權宣告假執行
    。
六、據上論結：本件原告之訴為一部有理由，一部無理由，依民
    事訴訟法第436條第2項、第79條、第389條第1項第3款，判
    決如主文。
中    華    民    國   100    年    7     月    28    日
                  新竹簡易庭    法  官   楊明箴
以上正本係照原本作成。
如對本判決上訴須於判決送達後20日內向本院提出上訴狀。
如委任律師提起上訴者，應一併繳納上訴審裁判費。
中    華    民    國   100    年    7     月    28    日
                                書記官   林欣宜